【裁判字號】    97,簡,140
【裁判日期】    971216
【裁判案由】    綜合所得稅罰鍰
【裁判全文】
臺中高等行政法院判決
                                       97年度簡字第140號
原      告  甲○○
被      告  財政部臺灣省中區國稅局
代  表  人  乙○○
訴訟代理人  丙○○
上列當事人間因綜合所得稅罰鍰事件，原告不服財政部中華民國
97年9月5日台財訴字第09700250090號訴願決定，提起行政訴訟
，本院判決如下︰
    主  文
原告之訴駁回。
訴訟費用由原告負擔。
    事實及理由
一、事實概要：緣原告未辦理民國（下同）94年度綜合所得稅結
    算申報，經被告核定綜合所得總額新台幣（下同）1,064,6
    61元，綜合所得淨額871,661元，補徵應納稅額33,470元，
    並處罰鍰13,300元。原告不服，就罰鍰處分申請復查，未獲
    變更，提起訴願，遭決定駁回，遂提起本件行政訴訟。
二、本件原告主張：
  (一)原告自88年起任職公立高職教師，每年薪資資料皆由服務機
    關陳送稅捐機關，自89年起開始連續性每年皆申報綜所稅，
    深知未申報綜所稅，稅捐機關極易由電腦列出，怎可能故意
    不申報94年度綜所稅。95年5月原告確實委由父親吳昭吉攜
    帶94年度綜合所得稅申報單至沙鹿稽徵所申報，該次申報計
    有吳昭吉、吳宓儒、原告、林素蘋等4份申報單，其中林素
    蘋申報單因住所申報機關為被告所屬台中縣分局，故須由沙
    鹿稽徵所轉送。根據往年送申報書至沙鹿稽徵所經驗，該所
    收受綜所稅申報單作業流程，在收受該所管轄之申報時時皆
    編上流水號碼，便於管控申報單，以防資料遺漏，但外送其
    他稅捐機關之申報單既未編號控管數量，於收件後逕收置身
    後紙箱內，顯則未善盡保管，若有遺漏無從查起。
  (二)原告經告知未申報綜合所得稅，委由父親赴沙鹿稽徵所查詢
    ，只查得吳昭吉、吳宓儒申報書，並無外送台中縣分局之林
    素蘋及原告之申報書。經原告提供林素蘋繳稅取款委託書收
    執聯，才查得林素蘋原始綜合所得稅申報檔案，顯見資料保
    管失當。95年吳昭吉確實申報4份綜所稅（除原告外其他3份
    繳稅取款委託書收執聯皆為吳昭吉筆跡），原告申報文件卻
    憑空失蹤。依被告97年7月24日中區國稅法二字第09700359
    80號函理由二「沙鹿稽徵所97年7月9日中區國稅沙鹿二字第
    0970016922號函示：『無論係本轄或外轄案件，均已依規定
    辦理收件及登錄作業』」，故請貴院查核沙鹿稽徵所94年度
    外送其他稽徵機關所得稅申報書之登錄清冊，以釐清該所確
    實妥善保管綜所稅申報資料，並無控管疏漏清形。原告94年
    度綜合所得稅已依規定繳納33,470元，依稅捐稽徵法第21條
    規定核課期限為5至7年，原告因未妥善保管當年度申報書收
    執聯，被逕認未申報並處以罰鍰13,300元，衍生本案爭議，
    倘若他日於相對核課期間內尋獲當年度收執聯，證明有依規
    定申報，是否稅捐稽徵機關亦應相對處分，方才公平等情，
    並聲明求為判決撤銷訴願決定及原處分罰鍰部分。
三、被告則以：
  (一)原告未辦理94年度綜合所得稅結算申報，經被告所屬沙鹿稽
    徵所查得其有營利、執行業務及薪資等所得合計1,064,661
    元，乃按所漏稅額33,470元處0.4倍罰鍰13,300元（計至百
    元止）。原告申請復查主張其每年皆與父及胞妹一起報稅，
    不可能94年度唯獨其未報稅云云。經被告復查決定略以，查
    原告主張以人工方式辦理94年度綜合所得稅結算申報，惟並
    未能提示證明資料供核。次查被告線上繳款書資料查詢結果
    亦無原告自繳稅款之紀錄。又原查檢視原告之父吳昭吉及妹
    吳宓儒前後100件申報資料附件，亦未查得其申報之紀錄。
    綜上，原告漏未辦理94年度綜合所得稅結算申報，縱非故意
    亦有過失，依前揭規定，原處罰鍰並無違誤，復查後乃予維
    持。
  (二)原告仍不服，主張其父親於95年5月間同時辦理其本人、吳
    宓儒、原告及林素蘋等4人之94年度綜合所得稅結算申報，
    原告申報資料極有可能夾帶於林素蘋之申報資料中，而誤送
    至被告所屬臺中縣分局；沙鹿稽徵所在收受綜合所得稅申報
    單作業流程中，外送其他稅捐稽徵機關之申報單回執聯未編
    流水號碼，致申報單遺漏情形稽核尋找困難，原告業已盡納
    稅義務人申報義務，不應將此歸責於原告，由原告負擔漏報
    之責任等由，續提起訴願。經財政部訴願決定略以，原告未
    辦理94年度綜合所得稅結算申報，經被告初查查得其有營利
    、執行業務及薪資等所得合計1,064,661元。至原告所稱申
    報資料極有可能夾帶於林素蘋之申報資料中，即陳述意見所
    述本件係稽徵機關作業疏失所致云云乙節，經查有關原告申
    報資料疑慮，經被告檢視原告之父吳昭吉及妹吳宓儒前後10
    0件申報資料附件，均未查得其申報之紀錄，又依原告所訴
    ，經被告檢視林素蘋申報資料結果，原告94年度綜合所得稅
    結算申報資料亦無夾帶於林素蘋申報資料之情事，是本件原
    告一再認定稽徵機關作業疏失將其資料誤送，無非出於臆測
    ，原告主張，核不足採。又按綜合所得稅係採自行申報制，
    原告既係以人工方式辦理94年度綜合所得稅結算申報，即應
    留存結算申報書收執聯以供日後查考，惟原告並未能提示證
    明資料供核，縱非故意亦難謂無過失，乃予以訴願駁回。本
    件原告主張不足採據之理由，已論駁如前，原告提起本訴訟
    ，並無新理由及新事證，復執前詞爭執，所訴委不足採等語
    ，資為抗辯，並聲明求為判決駁回原告之訴。
四、兩造之爭點：原告94年度綜合所得稅是否已依規定申報，倘
    未申報，其是否具有故意、過失。經查：
  (一)按「納稅義務人應於每年5月1日起至5月31日止，填具結算
    申報書，向該管稽徵機關，申報其上一年度內構成綜合所得
    總額．．．之項目及數額，以及有關減免、扣除之事實，並
    應依其全年應納稅額減除．．．扣繳稅額及可扣抵稅額，計
    算其應納之結算稅額，於申報前自行繳納。」、「納稅義務
    人未依本法規定自行辦理結算申報，而經稽徵機關調查，發
    現有依本法規定課稅之所得額者，除依法核定補徵應納稅額
    外，應照補徵稅額，處3倍以下之罰鍰。」為所得稅法第71
    條第1項前段及第110條第2項所明定。又「當事人主張事實
    須負舉證責任倘其所提出之證據不足為主張事實之證明自不
    能認其主張之事實為真實。」最高行政法院36年判字第16號
    著有判例。
  (二)本件原告未辦理94年度綜合所得稅結算申報，經被告查得其
    有營利、執行業務及薪資等所得合計1,064,661元，乃按所
    漏稅額33,470元處0.4倍罰鍰13,300元（計至百元止）。原
    告不服，就罰鍰部分循序提起本件行政訴訟，並為如事實欄
    所示之主張。經查，原告主張其於95年5月間委託其父親吳
    昭吉同時辦理原告、吳宓儒、吳昭吉及林素蘋等4人之94年
    度綜合所得稅結算申報，經被告線上繳款書資料查詢結果，
    並無原告自繳稅款之紀錄；又經被告檢視原告之父吳昭吉及
    妹吳宓儒前後100件申報資料附件，亦未查得其申報之紀錄
    ；再經被告檢視林素蘋申報資料結果，原告94年度綜合所得
    稅結算申報資料亦無夾帶於林素蘋申報資料之情事；復據被
    告提出其所屬沙鹿稽徵所94年度外送其他稽徵機關所得稅申
    報書之登錄清冊，經本院查對結果，並無原告所得稅申報書
    外送至其他稽徵機關之資料，是原告主張稽徵機關作業疏失
    將其資料誤送，顯不足採。又按綜合所得稅係採自行申報制
    ，原告既係以人工方式辦理94年度綜合所得稅結算申報，即
    應留存結算申報書收執聯以供日後查考，惟原告並未能提出
    結算申報書收執聯以資證明，其主張已辦理申報，要無可採
    。原告漏未辦理94年度綜合所得稅結算申報，縱非故意亦難
    辭過失之責。從而，被告依上開規定，按所漏稅額33,470元
    處0.4倍罰鍰13,300元，核無違誤，訴願決定予以維持，亦
    無不合。原告起訴論旨請求撤銷，為無理由，應予駁回。又
    本件為簡易訴訟程序案件，爰不經言詞辯論，逕為判決。
五、據上論結，本件原告之訴為無理由，依行政訴訟法第233條
    第1項、第236條、第195條第1項後段、第98條第1項前段，
    判決如主文。
中    華    民    國    97    年    12    月    16    日
                臺中高等行政法院第二庭
                                法  官  林  秋  華
以上正本證明與原本無異。
如不服本判決，應於判決送達後20日內，以本訴訟事件所涉及之
法律見解具有原則性者，始得向本院提出上訴狀並表明上訴理由
，經最高行政法院許可，否則不得上訴；如於本判決宣示後送達
前提起上訴者，應於判決送達後20日內補提上訴理由書（均應依
對造人數提出繕本）。
中    華    民    國    97    年    12    月    18    日
                                書記官  蔡  宗  融


司法院資訊處製作；財團法人民間司法改革基金會備份。
